【裁判字號】    91,交上易,454
【裁判日期】    920402
【裁判案由】    公共危險等
【裁判全文】
臺灣高等法院刑事判決                          九十一年度交上易字第四五四號
    上  訴  人  臺灣板橋地方法院檢察署檢察官
    被      告  甲○○
右上訴人因被告公共危險等案件，不服臺灣板橋地方法院九十一年度交易字第四四○
號，中華民國九十一年十一月十一日第一審判決（起訴案號：臺灣板橋地方法院檢察
署九十一年度偵字第八九四○號）提起上訴，本院判決如左：
    主  文
原判決撤銷。
甲○○因過失傷害人，處有期徒刑參月，如易科罰金，以參佰元折算壹日。
其他部分無罪。
    事  實
一、甲○○於民國（下同）九十一年五月十日晚間十時許，因欲前往台北縣中和市修
    車，於當時，由台北縣板橋市○○路五十巷十號工作居住之處所騎乘車牌號碼「
    ＢＶＺ–○八五號」重型機器腳踏車（下簡稱機車），於當日晚間十時四十五分
    許，沿臺北縣板橋市○○○路雙向道路往文化路方向駛經臺北縣板橋市○○○路
    一二五號前，同向三車道且已劃分快慢車道路段，應注意機車在已劃分快慢車道
    之道路，雙向道路僅得在最外側快車道及慢車道行駛，及汽車超越前車時，應於
    前車左側保持半公尺以上之間隔超過，及注意兩車併行之間隔，並隨時採取必要
    之安全措施，以避免危險之發生，而依當時天候晴、夜間有照明、道路為柏油路
    面、乾燥、無缺陷、無障礙物、視距良好，依當時情形亦無不能注意之情形，竟
    怠於注意，違規自最外側之慢車道駛往最內側車道，適同向中間車道有丙○○騎
    乘車牌號碼ＭＥＳ–五三七號重型機車搭載乙○○行駛，甲○○復未注意與之保
    持併行之安全距離，即貿然進入最內側車道繼續行駛，致其機車右側把手擦撞丙○○所乘機車左側把手，二輛機車均因此失去重心而滑行倒地，造成丙○○受有
    右手肘擦傷之傷害，乙○○頭部外傷合併蜘蛛網膜下腔出血、右頂部頭皮撕裂傷
    五公分、右肩、右肘擦傷、及右手掌、右腸骨部挫傷等傷害；甲○○於肇事後，
    在有偵查犯罪職權之機關尚不知何人肇事前，即託人以電話報警敘明其姓名及肇
    事地點，並在場等候處理。
二、案經丙○○、乙○○訴由臺北縣政府警察局海山分局報請臺灣板橋地方法院檢察
    署檢察官偵查起訴。
    理  由
甲、有罪部分：
一、訊據被告甲○○，固供承有於前揭時地駕駛機車與告訴人丙○○所騎乘機車發生
    擦撞，致丙○○及其機車所搭載之乘客告訴人乙○○因本件而受傷之事實，惟矢
    口否認有任何駕駛過失傷害罪行，辯稱：被告自最外側慢車道變換至最內側快車
    道時，行駛在中間車道之丙○○可能是要閃避計程車，自後面擦撞被告機車，使
    被告人飛出去，機車亦前滑後始倒地，由車子倒在對方車前面及根據警察告訴被
    告，其機車車牌有污黑痕跡，為撞車所致，足以佐證是丙○○之機車從後面撞上
    被告之機車等語。
二、本院查：
    (一)被告委有於前述時、地，未注意車道狀況，貿然自最外側慢車道，變換至最內
      側快車道，失慎傷人之事實，迭據告訴人丙○○、乙○○於警訊、偵查、原審
      及本院審理中指訴綦詳，核與被告於偵查中供認於快車道併行時，因不小心發
      生擦傷等語相符；告訴人丙○○、乙○○委因之受事實欄所載之傷乙節，復有
      財團法人長庚紀念醫院九十一年五月十一日診斷證明書附卷（偵查卷第十五頁
      、第三十三頁）可稽。
    (二)被告雖辯稱：係在中間車道行駛之丙○○可能為了要閃避計程車，自後面撞上
      被告機車，使被告人飛出去，機車亦前滑後始倒地云云，惟為丙○○所堅詞否
      認，並指稱：「當時我機車搭載乙○○小姐行走在第二車道，被告機車從我的
      左後方超我的車，他的機車右把手勾到我的左把手，結果兩輛車都滑倒，當時
      我有煞車，我看到他的車從我的左側往前滑車倒下去時，我就發現乙○○已經
      不在我車上．．．。」、「被告之車子倒在我前面約二十公尺。」、「因為我
      煞車，所以我的車子在他後面。」等詞，且堅指當時其前面並無任何車輛。是
      被告辯稱丙○○閃避計程車一節並顯然無據，無從認為真實。又告訴人丙○○
      受撞擊當時，因立時踩煞車，減少前滑距離，而被告高速行駛中，在無警覺中
      撞車，機車仍往前滑行後始傾倒，故倒地位置會在被害人機車前面，核與常理
      不違；又告訴人之指訴與卷附道路交通事故調查報告表以及台北縣警察局處理
      交通事故現場照片五幀所顯示車損之情形相符，堪予採信。被告之辯解，顯係
      事後避就之詞，不足採信。
    (三)被告復辯稱：其機車車牌有撞車留下之污黑痕跡，足認為其車輛自後面遭受撞
      擊之根據云云，惟依台灣板橋地方法院檢察署九十一年度偵字第八九四○號卷
      附之台北縣警察局處理交通事故現場照片（參見偵查卷第十九頁）所示，被告
      所騎乘車號「ＢＶＺ–○八五號」之機車，其車牌清潔而無污痕，被告亦不能
      指出是何警察告知車牌上留有他車之污漬，足徵其所辯被追撞乙節，亦事後圖
      卸之飾詞，核與事實不符，亦無可採。
    (四)按機車行駛在已劃分快慢車道之道路，雙向車道得在最外側快車道及慢車道行
      駛，又汽車行駛時，應注意兩車之間隔，並隨時採取必要之安全措施，道路交
      通安全規則第九十九條第一項第二款前段、第九十四條第三項分別定有明文，
      此為汽車駕駛人應盡之注意義務；又觀之前開偵查卷內所附道路交通事故調查
      報告繪示（參見偵查卷第十八頁），臺北縣板橋市○○○路一二五號前路段為
      雙向車道，往文化路方向設有同向三車道，劃有快慢車道分隔線，事故發生時
      天候晴、夜間有照明、道路型態為直路、快慢車道均有舖裝、路面乾燥、無障
      礙、無缺陷、視距良好，是依當時情形，亦無何不能注意之情事，彼時倘被告
      能盡其注意義務，在最外側之快車道或慢車道上行駛，而非恣意違規駛入最內
      側車道，或於駛入最內側車道後，能注意與丙○○、乙○○所共乘行駛在中間
      車道之車牌號碼「ＭＥＳ─五三七號」重型機車保持併行之間隔，並隨時採取
      必要之安全措施，應不至於發生擦撞，造成告訴人身體受傷之結果，告訴人所
      受傷害與被告之過失行為間有相當因果關係；告訴人丙○○在發生本件車禍時
      ，遵行其行向車道，依規定在車道內行駛，機車左把手自後受被告機車超車擦
      傷，當非其預期注意之範圍，自不得令其負注意責任。是被告過失傷害犯罪事
      證明確，犯行應予認定，依法應予論科。
三、核被告甲○○所為係犯刑法第二百八十四條第一項前段之過失傷害罪，被告一過
    失行為使告訴人丙○○、乙○○二人受有傷害，應論以想像競合犯一罪，依刑法
    第五十五條從一過失傷害罪名處斷，又被告犯罪後，在未被有偵查犯罪之公務員
    發覺前即曾託人報警，偵查卷附台北縣政府警察局自首調查表中已報明肇事人姓
    名、地點以及被告接受警訊及偵、審之事實，合於自首之規定，爰依法減輕其刑
    。
四、原審以被告之罪證明確而予論罪科刑固非無見，惟查被告於肇事時，其喝酒尚未
    達道路交通管理處罰條例第八十六條第一項所規定之「酒醉駕車」程度（理由詳
    後述），原審卻依前開條例之規定加重其刑，不無可議。本件公訴人之上訴意旨
    指原審量刑過輕，雖非有據，惟原判決此部分既有上開可議之處，自無可維持，
    應予撤銷改判。爰審酌被告之注意程度、告訴人所受傷害、又被告甲○○迄未賠
    償告訴人丙○○、乙○○損害等一切情狀，仍量處有期徒刑參月，並諭知以銀元
    參佰元折算一日之易科罰金折算標準。
乙、無罪部分：
一、公訴人另略以：被告甲○○於九十一年五月十日晚間在台北縣板橋市○○路某雜
    貨店處飲用酒類，雖明知服用酒類後，酒類中所含乙醇會導致人體意識模糊不清
    ，致不能安全駕駛動力交通工具，猶執意駕駛車牌號碼「ＢＶＺ–○八五號」機
    車於當日夜間十時四十五分許行經台北縣板橋市○○○路一百二十五號前因違規
    變換車道超車，疏未注意以致與告訴人丙○○騎駛附載乙○○之車號「ＭＥＳ–
    五三七號」機車擦撞，發生車禍，告訴人丙○○、乙○○因而受傷，因認被告尚
    涉有刑法第一百八十五條之三，服用酒類不能安全駕駛動力交通工具之公共危險
    罪嫌云云。
二、經查：
    (一)本件車禍發生時間為九十一年五月十日晚間十時四十五分許，被告於翌日（十
      一日）凌晨零時四十二分至台北縣政府警察局海山派出所接受呼氣酒精濃度測
      試，其間相距約有二個小時，檢驗結果為每公升零點二七毫克，此有警訊筆錄
      及被告之呼氣酒精測試單一紙附卷（偵查卷第四頁、第十二頁）可證，依國外
      研究數據，食後飲酒其呼氣酒精代謝率，每小時每公升為零點零五至零點一一
      四毫克，平均為每公升零點零七五毫克，此有內政部警政署函覆本院資料可憑
      ，則被告於酒測時間往前推算二小時，肇事時，其酒精濃度約為零點四二毫克
      ，應可認定。
    (二)刑法第一百八十五條之三所稱「不能安全駕駛動力交通工具」之認定，一般人
      飲酒後酒精雖會使人之自主神經系統產生亢奮與認知功能的暫時性缺損，且酒
      後駕車之駕駛人對於移動景物的追蹤能力、經強光照射後恢復視力、監視四周
      之注意力，均較平時缺乏，然人體對於酒精濃度之承受度，每因個人體質而異
      ，依醫學文獻所知，人體呼氣酒精濃度達每公升零點五毫克時，始有反應較慢
      、感覺減低、影響駕駛之症狀，而內政部警政署及交通部道路交通安全督導委
      員會編印之警察人員交通執法程序手冊亦載明，駕駛人查獲呼氣酒精濃度超過
      每公升零點五五毫克時，始應移送法辦。
    (三)按被告於台北縣警察局海山分局新海派出所所接受第一次訊問筆錄中載明被告
      「意識清楚」，該紀錄特別由被告簽名以示確實（參見偵查卷第四頁反面第三
      行、第四行）。在原審審理中，被告復供稱：「我認為我當時沒有不勝酒力之
      情形，因為我酒喝得不多，反應應該是正常的」云云（參見原審卷第十九頁第
      十行、第十一行）；告訴人丙○○亦稱：「案發當時沒有留意被告身上是否有
      酒味．．．。」、「被告的行為舉止沒有異常之處。」（參見原審卷第二十頁
      第七行、第八行）。雖上開派出所所作「刑法第一百八十五條之三案件測試觀
      察紀錄表」之觀察結果勾勒有查獲測試或訊問過程，嫌疑人有「含糊不清」及
      「多語」兩項，及勾勒、填載被告「駕駛過程，因酒醉原因，顯然無法正常操
      作。」、「因嫌疑人有酒醉跡象，顯然無法駕駛。」兩項（參見偵查卷第十四
      頁），惟如前所述，依被告及告訴人之供述，可見被告並無酒醉而不能駕車之
      情形；另觀之被告在警訊時所製作之筆錄，被告供述其僅喝一罐台灣啤酒，意
      識清楚云云，及參見被告在應訊時，對於警員之訊問，均能詳細回答，就車禍
      發生之經過，亦能詳細供述，顯然在肇事時，其意識應甚為清楚，記憶清晰，
      而其喝酒尚未達「酒醉」駕車及「不能安全駕駛交通工具」之程度，不惟核與
      前開刑法第一百八十五條對三所稱之：「不能安全駕駛動力交通工具」之規定
      不符，且亦與道路交通管理處罰條例第八十六條第一項之「酒醉駕車」有間，
      是前開派出所所作「刑法第一百八十五條之三案件測試觀察紀錄表」，亦不足
      作為「被告酒醉影響其安全駕駛機車能力」之認定。
    (四)又被告自承職業鐵工，平日下班會喝酒，則其體質比較習慣酒精濃度，堪予認
      定。其肇事時呼氣酒精濃度值經推算僅為零點四二毫克，低於醫學文獻所示影
      響駕駛之數值，亦遠低於警察人員交通執法程序中移送法辦：呼氣酒精濃度超
      過每公升零點五五毫克；而被告與告訴人丙○○之車禍肇因於被告行車貪圖無
      礙，貿然變換車道疾駛所致，並無證據證明被告於駕車當時已達不能安全駕駛
      之情形，堪予認定，自難認被告服用酒類後已達不能安全駕駛交通工具之情形
      ，此外，復查無其他積極證據足資證明被告有何服用酒類後已達不能安全駕駛
      交通工具之犯行，自屬不能證明其有此部分之犯罪，檢察官就此部分猶認為原
      審量刑過輕而提起上訴，顯無理由，又原審關於此部分之認定既然有誤，本院
      自應將原判決此部分撤銷，改為被告無罪之諭知。
據上論斷，應依刑事訴訟法第三百六十九條第一項前段、第三百六十四條、第三百零
一條第一項、第二百九十九條第一項前段，刑法第二百八十四條第一項前段、第五十
五條、第六十二條前段、第四十一條第一項前段、罰金罰鍰提高標準條例第一條前段
、第二條，判決如主文。
本案經檢察官鄭富銘到庭執行職務。
中      華      民      國    九十二    年      四      月      二      日
                              臺灣高等法院交通法庭
                                  審判長法  官  許  增  男
                                        法  官  周  煙  平
                                        法  官  陳  孟  瑩
右正本證明與原本無異。
不得上訴。
                                        書記官  沈  秀  容
中      華      民      國    九十二    年      四      月      三      日
附錄：本判決論罪科刑法條全文
刑法第二百八十四條第一項前段
因過失傷害人者，處六月以下有期徒刑、拘役或五百元以下罰金。


司法院資訊處製作；財團法人民間司法改革基金會備份。
